【裁判字號】    89,台上,6976
【裁判日期】    891116
【裁判案由】    偽造文書
【裁判全文】
最高法院刑事判決                              八十九年度台上字第六九七六號
    上  訴  人  甲○○
右上訴人因偽造文書案件，不服台灣高等法院台南分院中華民國八十九年六月二十一
日第二審判決（八十九年度上訴字第五九五號，起訴案號：台灣台南地方法院檢察署
八十七年度偵字第七○六五號），提起上訴，本院判決如左：
    主  文
上訴駁回。
    理  由
按刑事訴訟法第三百七十七條規定，上訴於第三審法院，非以判決違背法令為理由，
不得為之。是提起第三審上訴，應以原判決違背法令為理由，係屬法定要件。如果上
訴理由狀並未依據卷內訴訟資料，具體指摘原判決不適用何種法則或如何適用不當，
或所指摘原判決違法情事，顯與法律規定得為第三審上訴理由之違法情形，不相適合
時，均應認其上訴為違背法律上之程式，予以駁回。本件原判決綜合調查證據之結果
，認上訴人甲○○連續並牽連犯有刑法第二百十六條第二百十一條共同行使偽造公文
書，足以生損害於公眾及他人罪及同法第三百三十九條第一項意圖為自己不法之所有
，以詐術使人將本人之物交付罪之事實，因認第一審判決，依牽連犯關係，從一重之
前罪處斷，量處有期徒刑壹年陸月；偽造如原判決附表二所示編號一至五土地及建築
改良物所有權狀影本上之地政事務所公印文均沒收，為無不合，予以維持，駁回上訴
人在第二審之上訴，已詳認定犯罪事實之依據及憑以認定之理由，並對上訴人否認
犯罪之辯詞，如何不足採信，均已依據卷內資料予以指駁及說明，從形式上觀察，原
判決並無違背法令情形。上訴人仍執其在原審之辯詞，謂依國通汽車公司出具予上海
商業儲蓄銀行（下稱上海銀行）之切結書內容，及上海銀行就保證人陳龍華、林金豐
二人之不動產資料，於相近之時間審核亦未發現為偽造，可確認上訴人核保手續確實
，僅經手資料有誤，而依證人陳漢深、陳和盟（即陳漢深之子）及童華宗於警訊時之
證詞（詳見民國八十七年四月十三日、二十七日及六月四日之警訊筆錄），上訴人係
直接與陳漢深商談購車事宜，而非陳和盟，且陳漢深等購車時即約定委由另案被告張
學勇領車等語，係就原判決已詳為論斷與說明之事項，再事爭執，殊非適法之第三審
上訴理由。又按事實之認定及證據之取捨，乃屬事實審法院之職權，苟無違反經驗法
則及論理法則，自難指為違法。上訴人等如何具行使偽造公文書之故意，致本件犯行
之成立，原判決於理由二、三已詳述其調查審認之結果，核屬事實審法院採證認事職
權之適法行使，不能任指為違法。次按審理事實之法院，其認定被告犯罪事實所憑之
證據，並不以直接證據為限，間接證據亦包括在內，凡綜合調查所得之各種直接及間
接證據，本於推理之作用得其心證而為事實之判斷，既與事實無違，此項判斷即與完
全憑空推測迥異，不容任意指為違法。查原判決並非僅依憑上訴人之供述為認定其犯
行之唯一證據，而係引述多項證據（見原判決理由二、三），本於推理之作用予以綜
合判斷，認與事實相符，經核並無違證據法則。又刑事訴訟法第三百七十九條第十款
所謂應於審判期日調查之證據，必須該證據確與待證事實有重要關係，就其案情委有
調查之必要者而言。本件事證已臻明確，原審未依法對上海銀行就保證人陳龍華、林
金豐二人之不動產資料，於相近之時間審核亦未發現為偽造之原因為何一節為無益之
調查，自不得指為調查未盡。此外，上訴人徒憑己意，對原審職權之適法行使及原判
決理由已詳為論斷之事項，再事爭辯，顯與法定上訴第三審之形式要件不符，其上訴
違背法律上之程式，應予駁回。
據上論結，應依刑事訴訟法第三百九十五條前段，判決如主文。
中      華      民      國    八十九    年     十一     月     十六     日
                              最高法院刑事第六庭
                                  審判長法官  謝  家  鶴
                                        法官  洪  文  章
                                        法官  花  滿  堂
                                        法官  陳  世  淙
                                        法官  洪  佳  濱
      右正本證明與原本無異
                                              書  記  官
中      華      民      國    八十九    年     十二     月      五      日


司法院資訊處製作；財團法人民間司法改革基金會備份。
